臺灣臺南地方法院刑事判決　　　　　　　99年度易字第1102號
公　訴　人　臺灣臺南地方法院檢察署檢察官
被　　　告　林仕鎰起訴書誤載.
上列被告因竊盜等案件，經檢察官提起公訴（99年度偵字第7977
號），本院判決如下：
    主  文
林仕鎰無罪，令入相當處所施以監護壹年。
被訴傷害、毀損器物部分，公訴不受理。
    理  由
甲、竊盜部分：
一、公訴意旨略以：林仕鎰（起訴書誤載為林仕溢）意圖為自己
    不法所有，於民國99年5月9日下午6時35分許，在臺南市○
    ○路○段27之2號統一超商內，佯裝選購挑選架上公開擺設
    販售之商品，趁無人注意之際，接續徒手竊取架上之雪天果
    潤喉糖1盒（起訴書誤載雪天果喉糖）、白蘭氏旭沛蜆精2瓶
    、健達巧克力2條、健達繽紛樂白巧克力2條及安迪士雙薄荷
    巧克力1條等物，得手後將之置入隨身攜帶之背包內藏放。
    嗣經該超商店員洪正興由倉庫內監視畫面發現林仕鎰舉止可
    疑而自倉庫衝出查看時，適林仕鎰原欲將另一竊得之酒瓶置
    入背包，因發現洪正興已在現場監視，而將該酒放回原處。
    迨洪正興返回櫃臺時，林仕鎰仍走至開放式冰箱前，以同一
    方式竊得果賓瞬間水果酒1瓶。嗣林仕鎰未經結帳強行走出
    超商店門，欲騎乘自行車離去之際，洪正興見狀自後追出，
    並要求林仕鎰將竊取之物歸還。詎林仕鎰因不同意交還物品
    而與洪正興激烈拉扯，致洪正興衣物撕裂損壞，並因而受有
    手臂皮膚撕裂之傷害（毀損及傷害部分，業經撤回告訴，詳
    如後述）。嗣經警據報前往處理，並在安和路二段163號前
    將林仕鎰依法逮捕，並在林仕鎰之背包內起獲上開遭竊之物
    品。
二、經查，上開事實業據證人洪正興於偵查中證述明確（偵(一)卷
    第15頁），核與監視器錄影光碟之勘驗內容相符（偵(一)卷18
    －19頁），並有扣押物品目錄表、贓物認領保管單1份在卷
    可稽（見警卷第11頁至第12頁），被告林仕鎰竊盜犯行洵堪
    認定。
三、按行為時因精神障礙或其他心智缺陷，至不能辨識其行為違
    法或欠缺依其辨識而行為之能力者，不罰，刑法第19條第1
    項定有明文。又不能證明被告犯罪或其行為不罰者，應諭知
    無罪之判決，刑事訴訟法第301條第1項定有明文。經查：
  (一)被告林仕鎰經查獲時，於警詢時稱自己之職業為醫生，教育
    程度為博士，包包內之物品係其老婆給的，老婆姓名為林依
    晨（警卷第2－3頁）；偵訊中則稱包包內的物品為老婆林依
    晨與郭晶晶前幾天在住處房間交給他的（偵(一)第8頁），或
    稱其老婆林嘉欣、許靜媛給的（偵(一)卷第15頁），於本院準
    備程序時，則稱上開物品為自己買的（院卷11頁），其陳述
    先後不同，且情節顯與一般常情不符，而足認有精神障礙或
    其他心智缺陷之情形。
  (二)再被告本即患有情感性精神病、躁鬱症，有被告提出之財團
    法人奇美醫院台南分院診斷證明書（院卷34頁）、春霖診所
    診斷證明書（院卷13頁）可參，經本院就被告為本案犯行時
    之精神狀態，送請行政院衛生署嘉南療養院進行鑑定，經綜
    合被告之過去史、犯案經過、理學及實驗室檢查、精神狀態
    檢查與心理衡鑑結果，研判其精神狀態：「林員意識清楚，
    情緒及微焦躁不安，顯得不耐煩。說話大聲、急促，容易激
    動。言談切題，語意尚清晰，對於犯案經過皆表示受到鬼魂
    附身影響，表示「第一次是高中時被鬼壓床，很痛苦，整個
    人不能動，第二次是到超商拿了雞精跟健達巧克力，我感到
    鬼附身，他控制我的靈魂，鬼說『去拿那些東西，不要付錢
    ，為你好』，『我怕鬼，鬼很恐怖。』、『5天前沒看到鬼
    ，但感應到鬼來跟我道別，敲我房門又拍窗戶』」，目前雖
    經精神科藥物治療仍有聽幻覺、被害妄想、關係妄想、怪異
    妄想、思考插入、思考廣播、身體/靈魂被控制、自語自笑
    等明顯之外顯精神症狀，因此，整體評估其在案發當時受到
    明顯精神症狀干擾，而有因精神症狀，而達到不能辨識其行
    為違法或欠缺依其辨識而行為之能力，亦即心神喪失之程度
    。．．．過往亦出現多次自殺意念或行為，目前亦有明顯之
    外顯精神症狀。根據精神衛生法，林員目前仍有怪異思考、
    奇特行為並因此而達到生活自理能力退化之程度，屬於「嚴
    重病人」範圍，．．．」，有行政院衛生署嘉南療養院100
    年5月19日嘉南司字第1000003450號函附司法精神鑑定報告
    書在卷可考（見本院卷第103頁至第105頁）。
  (三)由上開被告於案發時之陳述，參酌前開嘉南療養院鑑定結果
    ，足認被告為本件犯行時，係因精神症狀，致不能辨識其行
    為違法或欠缺依其辨識而行為之能力，依刑法第19條規定，
    其行為係屬不罰，應為無罪之諭知。
四、次按因刑法第19條第1項之原因而不罰者，其情狀足認有再
    犯或危害公共安全之虞時，令入相當處所，施以監護；期間
    為5年以下，但執行中認無繼續執行之必要者，法院得免其
    處分之執行，刑法第87條第1項、第3項定有明文。參諸上開
    療養院之鑑定結果，被告屬於「嚴重病人」，雖鑑定意見建
    議門診治療，然被告長期罹患精神疾病，前因服藥不穩定導
    致發病而為本件犯行之時，被告亦係在門診治療中，且被告
    過往亦曾出現自殺意念或行為，鑑定時並有明顯之外顯精神
    症狀，顯見僅依門診治療尚不足以協助改善被告之症狀，基
    於避免被告未受適當且持續性之精神科專業治療，而導致偏
    差或犯罪行為或自我傷害行為再度出現之危險性，以及維護
    社會大眾安全等考量，爰依刑法第87條第1項、第3項規定，
    宣告被告應令入相當處所施以監護處分1年。
乙、傷害及毀損部分：
一、公訴意旨略以：林仕鎰於竊取上開物品未經結帳強行走出超
    商店門，欲騎乘自行車離去之際，洪正興見狀自後追出，並
    要求林仕鎰將竊取之物歸還。詎林仕鎰因不同意交還物品而
    與洪正興激烈拉扯，致洪正興衣物撕裂損壞，並因而受有手
    臂皮膚撕裂之傷害，因認被告涉有刑法第277條第1項傷害罪
    、第354條之毀損器物罪嫌等語。
二、按告訴乃論之罪，告訴人於第一審辯論終結前得撤回其告訴
    ，又告訴經撤回或已逾告訴期間者，應諭知不受理之判決，
    刑事訴訟法第238條第1項、第303條第3款分別定有明文。
三、查本件告訴人洪正興告訴被告傷害、毀損案件，公訴人認被
    告係觸犯刑法第277條第1項之傷害罪、刑法第354條之毀損
    罪，依同法第287條前段、第357條之規定，須告訴乃論。告
    訴人洪正興已具狀撤回告訴，有99年8月10日刑事撤回告訴
    狀1紙（院卷20頁）附卷足憑，依上開說明，逕為諭知不受
    理之判決。
據上論斷，依刑事訴訟法第301條、第303條第3款、第307條，刑
法第19條第1項、第87條第1項、第3項，判決如主文。
本案經檢察官薛雯文到庭執行職務
中    華    民    國   100    年    6     月    30    日
                  刑事第十庭    法  官  蔡孟珊
以上正本證明與原本無異。
如不服本判決應於收受本判後10日內向本院提出上訴書狀，並應
敘述具體理由。其未敘述上訴理由者，應於上訴期間屆滿後20日
內向本院補提理由書狀（均須按他造當事人之人數附繕本）「切
勿逕送上級法院」。
                                書記官  何小玉
中    華    民    國   100    年    6     月    30    日